【裁判字號】    98,金上訴,1609
【裁判日期】    981103
【裁判案由】    違反證券交易法
【裁判全文】
臺灣高等法院臺中分院刑事判決      98年度金上訴字第1609號
上  訴  人  臺灣臺中地方法院檢察署檢察官
被      告  乙○○
選任辯護人  蔡易紘律師
            魏淇芸律師
上列上訴人因違反證券交易法案件，不服臺灣臺中地方法院97年
度金重訴字第605號中華民國98年6月17日第一審判決（起訴案號
：臺灣臺中地方法院檢察署96年度偵緝字第3079號、96年度偵字
第4127、15305號），提起上訴，本院判決如下：
    主  文
上訴駁回。
    理  由
一、本案經本院審理結果，認第一審判決對被告乙○○為無罪之
    諭知，核無不當，應予維持，並引用第一審判決書記載之證
    據及理由（如附件）。
二、公訴人上訴意旨略以：(1)共同正犯之意思聯絡，不以事前有
    謀議，數人間有直接聯絡者為限，行為當時，以共同犯罪之
    意思參與，而為間接聯絡者，自包括在內。本件依通訊監察
    譯文所示，可悉被告於遭索後，曾與共同被告吳光誠通話提
    及：「...我跟你講，2461(光群雷)、3079(宏億)要去知會
    一下，還有我桌上的筆記本都收走了，他們是查哪一支？」
    、「還好上次燒掉好多，還有亞智(5492)的都給拿走了，鈞
    威、偉威的帳，你出庭要回來跟我討論」、「有沒有問是誰
    在操作的？」、「沒有啊呀！他們沒有問我任何問題」、「
    ...永兆的應該都燒掉了...,還有亞智，就剩這2個月的，以
    前的都燒掉了，要不要通知他們？」、「沒關係，我再跟你
    說怎麼講」等語，可知被告並非單純機械式處理共同被告吳
    光誠或丙○○交辦事項，而不知渠等有非法炒股行為，則其
    為何要向共同被告吳光誠詢問調查局要查哪支股票？甚且，
    被告還要求共同被告吳光誠出庭後與其討論鈞威、偉威公司
    之帳目，若被告對於炒股一事毫不知情，何以會提出討論帳
    目之要求，顯徵被告於本件炒作亞智公司股票之前，已有協
    助共同被告吳光誠處理其他公司股票之相關操作事宜，對於
    本件炒作亞智公司股票一事，於事前應有所知悉，且與共同
    被告吳光誠有犯意之聯絡，縱與共同被告張世傑間，彼此不
    相識，事前未有何謀議或聯絡，然既係共同被告吳光誠之助
    理，且有依吳光誠、丙○○之指示處理股票買賣及匯款等事
    宜，顯與共同被告吳光誠、丙○○間，就本件炒作亞智公司
    股票一事，有犯意聯絡，而共同被告吳光誠、丙○○與張世
    傑等人間，既亦有犯意之聯絡，自無礙於被告為共同正犯之
    成立。(2)原審依職權曾函詢豐銀證券股份有限公司，命該公
    司說明鈞威、偉威公司買、賣亞智公司股票係由何人下單、
    係由何人出面向香港亞洲聯網科技有限公司辦理本案亞智公
    司股票買賣事宜等項，嗣為釐清上開事項，又傳喚證人黃玉
    齡(即鈞威、偉威公司出售亞智公司股票之營業員)到庭訊問
    。而依上開函詢所得回覆及證人之證述內容，尚未能明瞭鈞
    威、偉威公司買、賣亞智公司股票係由何人實際下單買入或
    賣出等節。且該實際下單買賣股票之人究係何人，實有詳為
    調查釐清之必要，蓋此涉及被告是否即為實際下單之人及被
    告是否與共同被告吳光誠等人或亞智公司內部人員(據共同
    被告張世傑於偵查中供稱：共同被告吳光誠、丙○○曾說公
    司派的人於炒作期間，會配合不賣股票，伊亦發現公司派確
    實未賣股票，另共同被告丙○○亦曾提供亞智公司之資料，
    供伊發佈利多消息等語) ，就操縱股票市場行為有犯意聯絡
    等節之釐清。原審既已依職權為上述函詢及傳訊證人黃玉齡
    等調查，而於原所欲釐清之內容未臻明瞭前，竟未再次函請
    豐銀證券股份有限公司提供該公司所留存用以確認下單者身
    份之電磁紀錄或資料等以供釐清，即為被告無罪之諭知，亦
    有證據調查未盡之違誤。
三、經查：
  (1)本件公訴人認吳光誠、丙○○邀約張世傑配合炒作亞智科，
    由張世傑以所控之人頭戶交叉買賣，對該有價證券連續以高
    價買入或以低價賣出，並向所屬的投顧會員喊盤買進亞智公
    司股票，又由張世傑利用手中所控制亞智股票大量沖銷方式
    ，再拉高成交量，藉以吸引散戶進場、拉抬該股票等具體操
    縱市場之客觀構成要件行為，亦即為炒作股票行為，係違反
    民國93年4月28日修正前證券交易法第155條第1項第3、4、6
    款之規定，而觸犯修正前同法第171條第1項第1款之罪，並
    以被告乙○○為吳光誠之助理，平日處理吳光誠之個人事務
    及相關事業投資聯繫事宜，認被告乙○○與吳光誠、丙○○
    、張世傑等人共犯上開違反修正前證券交易法第155條第1項
    第3、4、6之規定炒作股票，而觸犯同法第171條第1項第1款
    之罪嫌。然綜觀全卷，連同起訴書犯罪事實之記載，就張世
    傑以所控之人頭戶交叉買賣，對亞智公司股票連續以高價買
    入或以低價賣出，並向所屬的投顧會員喊盤買進亞智公司股
    票，又由張世傑利用手中所控制亞智股票大量沖銷方式，再
    拉高成交量，藉以吸引散戶進場、拉抬該股票之具體操縱市
    場等行為，被告乙○○如何知悉，並參與該具體操縱市場等
    炒作股票等行為，並無任何記載，且依證人即負責操縱市場
    之共同被告張世傑亦供稱並不認識被告乙○○等情，本件尚
    無證據可資作為被告乙○○與張世傑間，有犯意聯絡或行為
    分擔之不利被告乙○○之認定。
  (2)至於被告乙○○雖負責處理共同被告吳光誠之股票投資及匯
    款等事宜，然觀諸卷內書證，其中原審判決書編號1即股票
    交易資料，係記載鈞威、偉威公司94年3月25日至同年4月8
    日賣出亞智公司股票之明細，被告乙○○既僅坦承係依股票
    交割單等而為彙整，是尚難以此即認該亞智公司股票之買入
    、賣出行為，係由被告乙○○所得決定，或係實際從事買、
    賣股票之行為人，況且，關於鈞威、偉威公司買賣亞智公司
    股票係由何人下單、由何人出面向香港亞洲聯網科技有限公
    司辦理本案亞智公司股票買賣等事宜，依證人即營業員黃玉
    齡於原審審理時證稱：伊負責鈞威、偉威公司之開戶及後續
    交易，伊於業務上確有與丙○○往來，惟並不能定鈞威、偉
    威之股票是否由丙○○下單，伊不認識被告等語，及豐銀證
    券股份有限公司載明：香港亞洲聯網科技有限公司，以接洽
    特定人之方式，出賣亞智科(5492)股票予鈞威公司與偉威公
    司乙事，本公司並無相關交易記錄，亦無從提供係由何人出
    面代表鈞威、偉威公司辦理相關事宜；且鈞威、偉威公司於
    93年4月8日後即無任何交易記錄，依臺灣證券交易所股份有
    限公司營業細則第80條及財團法人中華民國證券櫃檯買賣中
    心證券商營業處所買賣有價證券業務規則第62條之規定，受
    託買賣之電話錄音記錄僅保存二個月，故本公司已無電話錄
    音記錄可查，因此亦無從確認係由何人出面代表鈞威與偉威
    公司辦理相關買賣事宜等內容之函文，有豐銀證券股份有限
    公司98年8月18日豐銀字第0980000038號函在卷可按(見本院
    卷p31)，可知，本件亦無任何電磁紀錄或資料等可資證明被
    告乙○○確實參與鈞威、偉威公司買賣亞智公司股票，自無
    從僅憑被告乙○○係吳光誠之助理，及有依吳光誠之指示彙
    整股票交割單之行為，即據以認定被告乙○○有與吳光誠、
    丙○○二人共同參與張世傑炒作亞智公司股票之行為。再者
    ，本件公訴人所指前揭違反證交法第15 5條第1項操縱市場
    之犯罪行為，係前揭張世傑以所控之人頭戶交叉買賣，對該
    有價證券連續以高價買入或以低價賣出，並向所屬的投顧會
    員喊盤買進亞智公司股票，又由張世傑利用手中所控制亞智
    股票大量沖銷方式，再拉高成交量等，然依原審判決書關於
    書證編號1即鈞威、偉威公司所持有之亞智公司股票之交易
    資料係94年3月25日至同年4月8日，並無於公訴人前揭所指
    期間，為違反證交法之操縱市場行為，且交易市場中逢低買
    進，逢高賣出，應屬正常現象，且此行為，亦不會因其屬大
    量，或獲利甚鉅，即認屬操縱市場行為，被告乙○○受僱主
    吳光誠之指示彙整股票交割單，尚難以此即認被告乙○○有
    與吳光誠，就吳光誠邀約張世傑炒作股票行為，有犯意之聯
    絡或行為之分擔。
  (3)又被告乙○○之通訊監察譯文中雖有公訴人上訴意旨所載之
    交談內容，然其中「有沒有問誰在操作的？」及「沒關係，
    我再跟你說怎麼講」等語，並非被告乙○○所言，而係其僱
    主吳光誠之發言內容，有通訊監察作業譯文摘要報告表在卷
    可參（見市調站第一卷p292)，且觀諸上開93年5月3日上午
    11時47分之譯文內容，一開始係：「乙○○：那個調查局的
    剛走。吳光誠：有拿走什麼嗎？」，及最後「吳光誠：沒關
    係，我再跟你說怎麼講」，可知，該次通話係調查局上門搜
    索後，吳光誠詢問其助理乙○○整個搜索情形，而被告乙○
    ○為「存摺，還有一些，我跟你講，2461(光群雷)、3079(
    宏億)要去知會一下，還有我桌上的筆記本都收走了。」之
    發言，係因吳光誠詢問乙○○：「有拿走什麼嗎？」，而乙
    ○○答稱：「有呀，那個存摺被搜走了。」，吳光誠先訓斥
    乙○○：「你沒有把他收好啊！」，隨即詢問：「還有什麼
    ？」，被告乙○○才向吳光誠報告上情，且於請教吳光誠：
    他們是查哪一支？經吳光誠告知：「永兆」，被告乙○○才
    表示：還好上次燒掉好多，還有亞智(5492)的都給拿走了；
    雖曾進一步表示鈞威、偉威的帳，吳光誠出庭後要回來跟伊
    討論，然依吳光誠該次通話內容，除詢問乙○○調查局搜索
    時，有沒有問誰在操作的等情外，並具體告知被告乙○○，
    事後再告訴應如何陳述等語，可知，被告乙○○要求吳光誠
    與伊討論，亦僅能證明被告乙○○在吳光誠遭調查局搜索後
    ，針對伊擔任吳光誠助理期間，要求吳光誠告知交易原委，
    尚難據以證明被告乙○○有何參與炒作亞智公司股票之具體
    事，且所謂共同正犯，係有以自己犯罪之意思，參與犯罪構
    成要件之行為者，縱令本件被告乙○○確實有上開通訊譯文
    所載「燒掉」等疑似湮滅證據之行為，亦僅係事後湮滅證據
    之行為，以被告乙○○係吳光誠之助理，為保護其僱主或依
    其僱主之指示而為湮滅證據之行為，非無可能，然此均與本
    件公訴人起訴所指被告參與具體操縱市場等炒作股票之犯罪
    構成要件行為無關，尚難以該譯文內容，即據以認定被告乙
    ○○有參與吳光誠、丙○○邀約張世傑操縱市場之炒作股票
    行為。
四、綜上所述，本件公訴人所憑之證據，無論直接或間接證據，
    均尚未達於一般之人均可得確信，而無合理之懷疑存在之程
    度，本院亦查無其他確切証據，足資証明被告乙○○確有上
    開犯行，即屬不能證明被告犯罪，自應就此部分事實為被告
    無罪之諭知。原審經查明相關事證後，尚無法形成被告乙○
    ○有罪之確信，認不能證明被告犯罪，而為無罪之諭知，均
    已詳敘其理由，核無不當。公訴人上訴意旨，猶執陳詞，指
    摘原判決不當，為無理由，應予駁回。
五、據上論斷，應依刑事訴訟法第373條、第368條，判決如主文
    。
本案經檢察官甲○○到庭執行職務。
中    華    民    國    98    年    11   月     3    日
            刑事第六庭    審判長法  官  李  文  雄
                                法  官  邱  顯  祥
                                法  官  林  靜  芬
以上正本證明與原本無異。
如不服本判決應於收受送達後十日內向本院提出上訴狀，其未敘
述上訴之理由者並得於提起上訴後十日內向本院補提理由書（均
須按他造當事人之人數附繕本）「切勿逕送上級法院」。
                              書記官  高  勳  楠
中    華    民    國    98    年    11   月     3    日


司法院資訊處製作；財團法人民間司法改革基金會備份。
